臺灣臺北地方法院刑事判決　　　　　　　 94年度易字第683號
公　訴　人　臺灣臺北地方法院檢察署檢察官
被　　　告　庚○○
選任辯護人　黃炳飛律師
上列被告因妨害名譽案件，經檢察官聲請簡易判決處刑（94年度
偵字第4463號），本院認不宜以簡易判決處刑而依通常程序審理
，判決如下：
    主  文
庚○○公然侮辱人，處拘役伍拾日，如易科罰金，以參佰元折算
壹日。
    事  實
一、庚○○係國興國宅社區管理委員會（設台北市○○區○○路
    1巷6號之3，下稱國興管委會）委員，與國興管委會之主任
    委員丙○○素有不合，民國九十三年九月十日十時三十分至
    十一時許，丙○○與國興管委會之委員甲○○、己○○、丁○○、戊○○、乙○○及廠商等人，在上址管委會辦公室內
    召開「國興國宅社區委員會公共設施改善工程議價」協調會
    議時，庚○○突然於會議中進入上開辦公室內，並基於公然
    侮辱丙○○之犯意，在上址之多數人或不特定多數人得出入
    之場所，公然接續多次以數十句「沒卵葩（台語）」、「小
    人」等穢語，侮辱丙○○。
二、案經被害人丙○○於九十三年十一月九日訴由台北市政府警
    察局萬華分局報請臺灣臺北地方法院檢察署檢察官聲請簡易
    判決處刑。
    理  由
一、訊據被告庚○○固坦承：錄音帶錄到其辱罵丙○○「沒卵葩
    （台語）」、「小人」等穢語確有其事，惟辯稱：上開辱罵
    丙○○的時間點是在九十二年十月間，當時其收到國宅處的
    公文，而與戊○○一同到辦公室找丙○○，因為一時氣憤而
    以「沒卵葩（台語）」、「小人」等語辱罵之，惟該犯罪行
    為距離告訴人九十三年十一月九日提出告訴時，已超過六個
    月的告訴期間，因此其上開行為應判決不受理；又告訴人指
    稱之九十三年九月十日當天，根本沒有召開什麼工程議價會
    議，其也沒有在那天進入會議中辱罵丙○○云云，辯護人則
    辯以：證人對於被告在會議進行到何時進來辱罵、該次會議
    有無全程錄音、有無張貼開會通知等，證述不一，證詞顯不
    足採，且本件開會卷宗內未見任何開會通知，又既然有開會
    ，為何錄音帶內只錄到罵人之聲音，而未錄到開會之內容，
    足見九十三年九月十日並未開會云云。查：被告確實接續多
    次以數十句「沒卵葩（台語）」、「小人」等穢語侮辱丙○○等情，業據被告坦認不諱，並經證人丙○○、甲○○、己○○、丁○○、乙○○證述甚詳，且有附件所示之本院勘驗
    筆錄附卷可參，及當時錄音帶扣案可佐。是以本件之爭點在
    於：被告上開辱罵丙○○之言詞，是否係在九十三年九月十
    日為之？經查：
    （一）九十三年九月十日上午，國興管委會確實有召開「國
          興國宅社區委員會公共設施改善工程議價」協調會，
          討論花台及消防發電機工程之問題等情，有九十三年
          九月十日上午十時、同日上午十時三十分之台北市國
          興國宅社區管理委員會（工程）採購議價紀錄各一份
          附卷可參，並經當日簽名出席之證人即主任委員許慶
          華、監委甲○○、己○○、財委丁○○、總幹事許再
          興等人證述明確，且互核相符（見本院九十四年七月
          七日審理筆錄）。再者，依九十三年九月十日上午十
          時之台北市國興國宅社區管理委員會（工程）採購議
          價紀錄所示，第六點之參加廠商劉啟祥，除親自簽名
          外，並在所簽名之旁註明「9/10」之日期，且劉啟祥
          所提出之估價單亦簽名記載「劉啟祥9/10」等情，有
          上開採購議價紀錄及估價單各一紙足參。被告既提不
          出上開議價紀錄或估價單有何偽造之證據，上開證人
          之證詞亦無任何虛偽不實之處，則被告空言否認當日
          有召開會議云云，即屬無據。至上開五位證人對於該
          次會議是否曾張貼公告、該次會議是否有全程錄音等
          細節，證詞略有出入，然證人之陳述相互間有所歧異
          時，究竟何者為可採，法院仍得本其自由心證予以斟
          酌，非謂一有不符或矛盾，即應認其全部均為不可採
          信（最高法院七十四年度台上字第一五九九號判例參
          照），查是否張貼公告、是否全程錄音等細節，並非
          本案之爭點所在，且證人對於前開細節之記憶，本會
          因個人著重之重點不同，而有選擇性之記憶，然其等
          對於九十三年九月十日上午確實有召開上開會議一事
          ，證詞均互核一致，亦與會議記錄記載相同，自難僅
          以前開細節記憶不同，而認該五人之證詞不可採信。
          又國興管委會既未規定開會公告或通知書須附在該次
          會議之卷宗內，且就算有開會通知單，當日也不一定
          會開會，辯護人以未見開會通知來否認開會之事實，
          置上揭開會記錄於不顧，顯係本末倒置之辯解；此外
          ，證人乙○○證稱：當天其擔任紀錄的工作，把錄音
          機、錄音帶等設備準備好後，就放在主席丙○○前面
          ，可能是主席沒有按錄音機，所以沒有全程錄到等語
          （見本院九十四年七月七日審理筆錄第二五頁），證
          人丙○○證稱：例會才要錄音，當天是議價會議，其
          認為不必錄音，所以沒有按下錄音鍵，是被告進來辱
          罵時，其才開始錄音等語（見本院九十四年七月七日
          審理筆錄第二五頁），是以本件著手錄音之人為許慶
          華，縱認丙○○對於該會議之進行未全程錄音而有疏
          失，然經交互詰問上開五位證人，既均證稱九十三年
          九月十日有召開上開議價會議，即難以未有全程開會
          錄音之錄音帶，而遽認九十三年九月十日無開會之事
          實。
    （二）再者，被告確實於九十三年九月十日上開協調會議召
          開時，進入會議中，以「沒卵葩（台語）」、「小人
          」等語辱罵丙○○等情，均據證人丙○○、甲○○、
          己○○、丁○○、乙○○等人證述明確，經再訊問何
          以確認被告上開公然侮辱犯行是在九十三年九月十日
          發生，證人甲○○、己○○、乙○○均證稱：雖然國
          興管委會有許多會議，但只有九十三年九月十日是花
          台跟消防問題一起開，而被告就是在這個會議中進來
          辱罵的（見本院九十四年七月七日審理筆錄第十一至
          十二頁、第十四頁至十五頁、第二十三頁），證人陳
          水官證稱：其確定被告就是在九十三年九月十日開會
          時，以上開言詞辱罵告訴人等語（見九十四年七月七
          日審理筆錄）。再者，經本院當庭勘驗被告辱罵告訴
          人之錄音帶，錄音帶內除有被告及告訴人之聲音外，
          另出現一女子以台語說「唉呦不要這樣」，及另一男
          子以台語說「不要再講了」，而該女子即是證人陳秀
          鳳，該男子即是證人甲○○等情，業據證人戊○○、
          甲○○證述明確（見本院九十四年七月七日審理筆錄
          第二十四至二十五頁），足認甲○○、戊○○於被告
          辱罵時均在場，而與上開九十三年九月十日之會議記
          錄記載吻合，益證被告辱罵告訴人之時間確實是九十
          三年九月十日無誤。至被告雖辦稱：錄音帶錄到的時
          間，是九十二年十月間其收到國宅處公文後，與陳秀
          鳳一同到丙○○辦公室，因為一時氣憤才罵的云云，
          然經本院當庭播放錄音帶予證人戊○○辨認後，其證
          稱：錄音帶錄到的聲音，是在開會時錄到的，而九十
          二年十月間其並沒有陪被告到丙○○辦公室找主委等
          語（見本院九十四年七月七日審理筆錄第二五頁），
          足證被告之辯解係空言卸責之詞，委無足採。
    （三）至證人丙○○證稱：被告是在十點半第二個會議進行
          快結束，也就是接近十一點時進來辱罵的（見本院九
          十四年七月七日審理筆錄第五頁）；證人甲○○證稱
          ：被告是在會議進行中、會還沒開完、大家正在討論
          時進來罵的（見本院九十四年七月七日審理筆錄第十
          頁）；證人己○○證稱：開會開了一會兒，討論到一
          半時，被告才進來罵等語（見本院九十四年七月七日
          審理筆錄第十五頁），證人丁○○證稱：開會開到一
          半，被告就衝進來罵等語（見本院九十四年七月七日
          審理筆錄第十八頁），證人乙○○證稱：會議進行到
          快結束時，被告有進來等語（見本院九十四年七月七
          日審理筆錄第二二頁），雖然證人對於被告究竟是在
          會議進行到何時才進來辱罵，證詞稍有些微出入，惟
          對於被告是在「會議進行中、正在討論時」進入辦公
          室辱罵，其等證詞均核一致，是應可採信，辯護人憑
          此而認證人證詞不可採，顯屬無稽。
    （四）至辯護人及被告另聲請傳喚九十三年九月十日之廠商
          劉啟祥、張榮輝以證明當日確實有開會之事實，惟當
          天開會者除上開兩位廠商外，出席之人尚有丙○○、
          甲○○、己○○、丁○○、戊○○、乙○○、吳執中
          等七人，除吳執中外，本院已傳喚丙○○、甲○○、
          己○○、丁○○、戊○○、乙○○六人，其等均證明
          當日確實有開會之事實，而前開六位證人與被告素無
          怨隙，豈有甘冒偽證罪之風險而一同勾串污陷被告之
          可能？是上揭證人之證詞已足以證明「九十三年九月
          十日確實有召開會議」，無須再傳喚廠商以重複證明
          同一件待證事實，故辯護人及被告之前開聲請並無必
          要，附此敘明。
二、核被告所為，係犯刑法第三百零九條第一項之公然侮辱罪，
    爰審酌被告公然以污穢之字眼侮辱告訴人，經旁人及告訴人
    之制止仍不聽勸繼續辱罵，且侮辱之言詞高達數十句（參附
    件），對告訴人名譽損害甚鉅，惡性非輕，且犯後否認犯罪
    ，毫無悔悟等情狀，量處如主文所示之刑，並諭知易科罰金
    之折算標準，以示懲儆。
據上論斷，應依刑事訴訟法第二百九十九條第一項前段、第四百
五十二條，刑法第三百零九條第一項、第四十一條第一項前段，
罰金罰鍰提高標準條例第一條前段、第二條，判決如主文。
本案經檢察官林黛利到庭執行職務
中　　華　　民　　國　　94　　年　　7 　　月　　21　　日
　　　　　　　　　刑事第三庭  審判長法官  劉慧芬
                                  法  官  邱  琦
                                  法　官　蔡如琪
以上正本證明與原本無異。
如不服本判決，應於判決送達後10日內，向本院提出上訴狀。
  　　　　　　　　　　　　　　　　書記官　黃鈴容
中　　華　　民　　國　　94　　年　　7 　　月　　21　　日
附錄法條
中華民國刑法第309條
 (公然侮辱罪)
公然侮辱人者，處拘役或三百元以下罰金。
以強暴犯前項之罪者，處一年以下有期徒刑、拘役或五百元以下
罰金。
